【裁判字號】    99,上訴,795
【裁判日期】    990819
【裁判案由】    妨害風化
【裁判全文】
臺灣高等法院高雄分院刑事判決         99年度上訴字第795號
上  訴  人  臺灣高雄地方法院檢察署檢察官
被      告  乙○○
上列上訴人因被告妨害風化案件，不服臺灣高雄地方法院98年度
訴字第1078號中華民國99年3 月3 日第一審判決（起訴案號：臺
灣高雄地方法院檢察署98年度偵字第746 號），提起上訴，本院
判決如下：
    主  文
原判決關於乙○○部分撤銷。
乙○○共同犯圖利容留性交罪，累犯，處有期徒刑肆月，如易科
罰金，以新臺幣壹仟元折算壹日；扣案之臨檢燈遙控器伍個、營
業日報表參張、小姐坐檯管制表壹張，均沒收。
    事  實
一、乙○○曾於民國（下同）96年間，因違反毒品危害防制條例
    案件，經臺灣高雄地方法院判處有期徒刑8 月，於96年9 月
    28日入監服刑，97年5 月27日縮短刑期執行完畢，詎仍不知
    悔改。其與林誠仁、蔡顯章、李麗卿、李戌連、邱玉（以
    上5 人均經原審判刑確定）共同基於意圖使女子與男客為性
    交、猥褻之行為而媒介、容留以營利之犯意聯絡，由林誠仁
    在高雄市前鎮區○○○路1 號經營「欣欣卡拉OK小吃部」（
    以下簡稱欣欣小吃部），僱用乙○○為櫃檯人員，擔任招呼
    客人工作，另僱用蔡顯章在店內負責櫃檯會計、經手店內營
    收之工作，李麗卿負責記載小姐坐檯管制表以及替客人點菜
    、拿酒、茶水及毛巾等物品，李戍連負責接待客人及清潔包
    廂，邱玉負責在廚房炒菜並將菜餚送至包廂以及接待客人
    等工作。其消費方式為每位男客以3 小時為單位，應付新臺
    幣（下同）300 元，每位小姐坐檯另加300 至500 元不等，
    每位小姐秀舞1 首歌另加500 元，性交易則由小姐自行與男
    客議價，不另計包廂費用。於97年12月24日晚間7 時30分許
    ，男客黃信維、邱一凰、張廣生前往欣欣小吃部消費，由李
    戍連負責接待並引領進入15號包廂，並安排服務小姐王少芬
    、陳春香、彭慧華、李雲、甲○○等人（以上5 人由檢察官
    另為不起訴處分）進入15號包廂坐檯，並從事脫衣秀舞、供
    男客撫摸胸部及下體之猥褻行為，甲○○並對邱一凰進行以
    口含住生殖器之性交行為，李麗卿並將15號包廂男客之消費
    項目、坐檯小姐之花名記載於小姐坐檯管制表上，之後黃信
    維與彭慧華、張廣生與王少芬各前往16號、5 號包廂以從事
    性交易，張廣生並已著手於撫摸王少芬胸部之猥褻行為，黃
    信維則因價錢談不攏而未進行性交易。又於同日晚間9 時許
    ，男客葉光進亦前往欣欣小吃部消費，由邱玉負責接待並
    引領進入7 號包廂，由服務小姐吳美惠（由檢察官另為不起
    訴處分）至7 號包廂坐檯，期間吳美惠並與葉光進從事以陰
    莖插入陰道之性交行為。嗣於同日晚間9 時30分許，在外埋
    伏之員警即持搜索票進入上址搜索而查獲，並扣得林誠仁所
    有，供共同犯罪所用之臨檢燈遙控器5 個、營業日報表3 張
    、小姐坐檯管製表1 張（另扣得與本案犯罪無關之營業稅繳
    款書1 張、支票存款送款簿1 本，及不能證明與本案犯罪有
    關之現金9,900 元）。
二、案經高雄縣政府警察局前鎮分局移送臺灣高雄地方法院檢察
    署檢察官偵查起訴。
    理  由
一、證據能力部分：
    按被告以外之人（包括證人、鑑定人、告訴人、被害人及共
    同被告等）於審判外之陳述雖不符刑事訴訟法第159 條之1
    至之4 等4 條之規定，而經當事人於審判程序同意作為證據
    ，法院審酌該言詞陳述或書面陳述作成時之情況，認為適當
    者，亦得為證據，刑事訴訟法第159 條之5 第1 項定有明文
    。本判決所引用下列證據，其原屬於傳聞證據部分，檢察官
    及被告均同意作為證據（見本院卷第35頁準備程序筆錄），
    ，本院審酌此等證據作成之情況，並無違法或不當之情形，
    認為以之作為證據應屬適當，依前開規定，應認有證據能力
    。
二、訊據被告乙○○矢口否認上開犯行，辯稱：伊僅係受僱在欣
    欣小吃部倒垃圾而已云云。經查：
(一)、同案被告林誠仁為欣欣小吃部之負責人，蔡顯章負責櫃台會
    計之工作，李麗卿負責記載小姐坐檯管制表以及替客人點菜
    、拿酒、茶水及毛巾等物品，李戍連負責清潔包廂，邱玉
    則負責在廚房炒菜、送菜餚至包廂等工作，而店內消費方式
    為每位客人收取人頭費用300 元，每位小姐坐檯另加300 至
    500 元不等，邱一凰、黃信維、張廣生於上揭時間前往店內
    消費，由王少芬、陳春香、彭慧華、李雲、甲○○在15號包
    廂坐檯，甲○○有從事脫衣秀舞以及為邱一凰進行口交之行
    為，之後黃信維與彭慧華移至16號包廂、張廣生與王少芬則
    前往5 號包廂，另葉光進隨後亦前往消費，並在7 號包廂內
    由吳美惠坐檯，嗣經警搜索後，當場扣得上開物品之事實，
    均為同案被告林誠仁、蔡顯章、李麗卿、李戍連、邱玉所
    是認，核與證人邱一凰、黃信維、張廣生、葉光進、王少芬
    、陳春香、彭慧華、李雲、甲○○等人於警詢時所為證述大
    致相符，並有高雄市政府警察局督察室維新小組搜索扣押筆
    錄、扣押物品目錄表各1 份、現場蒐證照片20張附卷可證（
    見警卷第56至58、60、79至82頁），此部分事實，可資認定
    。
(二)、1.證人邱一凰於警詢時證述：員警查獲當天，我與甲○○正
    在15號包廂內全身赤裸從事為性交易，當天我與張廣生、黃
    信維進入該店，是由李戍連帶我們到15包廂，並安排甲○○
    、陳春香、彭慧華、李雲、王少芬等5 人進入包廂為我們服
    務，我們是先唱歌、喝酒、聊天，約1 小時後女服務生即播
    放舞曲，除彭慧華外之其他4 名女服務生即隨著舞曲脫掉上
    衣，上空裸露雙乳供我們觀賞，並坐在我們身上磨蹭，任由
    我們撫摸身體及雙乳，之後張廣生帶王少芬，而黃信維帶彭
    慧華離開包廂至其他包廂從事性交易，只剩我與甲○○在包
    廂內，這時我與甲○○均將衣服脫光全身赤裸，由甲○○幫
    我口交至生殖器勃起，尚未射精即遭警方查獲，該店消費是
    每人180 分鐘300 元，每位小姐坐檯費另加500 元，秀舞小
    姐每秀1 首另給每位小姐500 元，與小姐性交易則另與小姐
    議價，我與甲○○的性交易代價是1,500 元等語明確（見警
    卷第38至40頁）；於偵查中亦證述：當天店內小姐有在15號
    包廂內脫衣秀舞，我並與其中1 名小姐即甲○○上開包廂內
    進行口交之性交易，我們進去後是李戍連來接待並告知我們
    消費方式，她說1 人3 小時要500 元，每個小姐坐檯費700
    元，性交易要看小姐怎麼算，當天本來有5 個小姐進來包廂
    跳舞，其中只有甲○○有脫衣，其他只是秀舞，後來李雲、
    彭慧華離開，留下來的小姐都有讓我們摸胸部及下體，脫衣
    秀舞之後，黃信維及張廣生將小姐帶到別的包廂等語（見偵
    查卷第79至81頁）。依證人邱一凰上開證詞，邱一凰對於其
    與張廣生、黃信維於上揭時間前往欣欣小吃消費，由被告李
    戍連出面接待引領至15號包廂，並安排小姐前往15號包廂，
    在15號包廂內確實有小姐脫衣秀舞，並供其等撫摸身體，之
    後黃信維及張廣生有將小姐帶到別的包廂從事性交易，而邱
    一凰與甲○○則在15號包廂內為口交行為等重要情節，先後
    供述均屬一致，雖其對於小姐坐檯費用多少、除甲○○之外
    ，其他小姐有無脫衣以及留在包廂內供邱一凰、張廣生、黃
    信維撫摸身體之小姐究係4 人或3 人等細節有所出入，然因
    人之記憶力隨時間減退乃係常情，上開不一致之處乃因證人
    邱一凰對部分事實記憶欠明確所致，惟其對於上開基本事實
    之陳述既均一致而與真實性無礙，仍非不得予以採信，復參
    諸證人邱一凰在案發時所處之環境，其能認知被告之行為內
    容，員警於現場製作筆錄時，距案發時間甚近，相較於98年
    3 月17日檢察官訊問時，理當記憶更為清晰，本院認邱一凰
    關於上開細節不一致之處，仍以其在警詢中所為較貼近真實
    ；且參以證人邱一凰僅為前往欣欣小吃部消費之顧客，與被
    告林誠仁等人既不相識，彼此間亦無仇隙，實無設詞誣陷被
    告等人之動機；又涉足風化場所並從事性交易而遭警方查獲
    ，非屬名譽之事，苟證人邱一凰確無與店內小姐為上開猥褻
    、性交之情事，自無須為前開證述。再者，上開消費過程及
    內容，復經證人張廣生、黃信維於警詢時證述明確，且互核
    相符，益證邱一凰上開警詢及偵查中所為證詞與事實相符，
    應堪採信。另邱一凰在原審審理時證稱：97年12月24日當天
    晚上我有去欣欣小吃部，有請小姐作陪，小姐是由店裡服務
    生安排之後才進到包廂的，我忘記當天安排小姐的服務生是
    何人，在安排的過程中，服務生最基本就是介紹小姐坐檯費
    、店裡消費、酒類價錢，此外並無向我說明或介紹什麼，當
    天在包廂內小姐有跳舞，但沒有脫衣，至於為何照片顯示小
    姐與我都有脫衣，我不知道如何回答，（經提示警詢筆錄）
    在警詢時我說小姐有脫衣秀舞，是有這回事，但我現在已經
    沒印象了，當天有做半套，說好價錢是1,500 元是裡面小姐
    說的，當時張廣生、黃信維也在場，我還各拿1,500 元給張
    廣生、黃信維，讓他們帶小姐到其他包廂做半套等語（見原
    審訴字卷第119 至128 頁），雖其對於當天小姐有無脫衣秀
    舞、接待並安排小姐之服務生係何人乙節，均表示忘記、沒
    印象，然觀諸員警查獲當天係將服務小姐等人均安排在光線
    明亮之包廂內命邱一凰指認出面接待、安排小姐之人為何人
    （見原審訴字卷第121 、122 頁），邱一凰始指認接待、安
    排小姐之人為被告李戍連，當無指認錯誤之可能。雖店內服
    務小姐甲○○於警詢時陳稱：當時伊有脫衣秀舞，我不知道
    其他4 名坐檯小姐有無脫衣秀舞（見警卷第35頁）；於98年
    1 月22日檢察官訊問以及原審審理時均表示：當天只有伊一
    人脫衣秀舞云云（見偵查卷第30頁、原審訴字卷第92頁）。
    至於服務小姐王少芬、陳春香、李雲於警詢及偵查中均證稱
    ：伊在包廂內並無從事脫衣陪酒或供男客撫摸胸部、下體之
    行為云云，吳美惠亦證述：伊並未於上揭時、地與男客葉光
    進從事性交易云云。然衡諸甲○○、王少芬、陳春香、李雲
    、吳美惠等人本身即為在欣欣小吃部從事脫衣陪酒、或與男
    客為猥褻或性交行為之人，為顧及其與被告等人之關係，並
    逃避社會秩序維護法之裁罰，難免有卸責並迴護被告等人之
    心態存在，故其等所為上開證詞，不足憑信。2.另據欣欣小
    吃部店內設備觀之，其中有擺設卡拉OK等供客人唱歌之設施
    之房間有7 間，另房間內僅有1 張茶几、沙發，而別無他物
    ，且空間狹小之房間亦有7 間，每間包廂門之觀景窗為毛玻
    璃，無法透視內部，且可自內反鎖，房間內之警示燈可正常
    開、關，而邱一凰與甲○○係在15號包廂內遭查獲，黃信維
    與彭慧華在16號包廂內遭查獲，至於張廣生及王少芬、葉光
    進與吳美惠各係在僅有茶几及沙發之5 號、7 號包廂內遭查
    獲，有卷附之現場查獲照片可佐（見警卷第79至82頁）。衡
    諸常情，倘欣欣小吃部並未容留店內小姐與不特定男客從事
    脫衣秀舞、供男客撫摸胸部、下體之猥褻行為或與男客從事
    口交、以性器接合等性交行為，實無必要特地裝設上開設備
    ，使女服務生與男客得在上鎖之狹小包廂內獨處，而提高服
    務小姐私下與男客從事性交易之危險，足見此舉無非係為拖
    延開門時間，警示、提醒店內小姐於員警臨檢時，迅速湮滅
    從事性交易行為之犯罪事證，以逃避員警之查緝。3.是上開
    欣欣小吃部確實有提供小姐脫衣秀舞、供男客撫摸胸部及下
    體之猥褻行為、為男客進行口交之性交行為等性交易服務甚
    明。
(三)、1.證人甲○○於警詢證稱：乙○○係櫃檯，與其無仇隙或財
    務糾紛等情（見警卷第36頁），雖其於98年1 月22日檢察官
    偵查中改稱：乙○○係負責廚房云云（見偵卷第31頁），於
    本院審理時又改稱：乙○○係負責倒垃圾云云（見本院卷第
    61頁），前後陳述不一。惟查，證人甲○○陳稱自97年4 月
    中旬至該店向負責人林誠仁應徵上班等情在卷（見警卷第36
    頁），直至97年12月24日警方查獲本案，甲○○在該店上班
    時間已歷時8 個月餘，對於店內幹部應有所認識，對於幹部
    及員工分工情形亦有所了解，而甲○○自陳與被告無任何仇
    隙及財務糾紛，甲○○陳述上開被告乙○○之工作內容，與
    甲○○本身無利害關係，且其警詢時未受外界干擾，又較接
    近案發時間，記憶較清晰，觀之甲○○於警詢之陳述，答話
    明確而有條理；反觀甲○○於上開檢察官偵查中及本院審理
    時之陳述，非但對於被告乙○○分擔工作內容，改稱或負責
    廚房、或負責到垃圾，且甲○○對於其有從事口交行為，翻
    異前詞，改稱沒有從事口交行為（見偵卷第30頁、本院卷第
    60頁），顯然證人甲○○於警詢之陳述為可採，其嗣後於98
    年1 月22日在檢察官偵查中及本院審理中關於被告乙○○係
    擔任廚房或倒垃圾之證述，係迴護被告乙○○之詞，不足採
    信。2.證人即喬裝客人到現場查獲之警員劉進霖於檢察官偵
    查中及本院審理時均具結證稱：查獲當天到現場時，看到乙
    ○○出來倒垃圾，我們在那邊埋伏時，因為他們店的玻璃有
    些部分是透明的，有看到乙○○在店裡有處理類似招待客人
    的舉動；查獲前有錄影，發現乙○○都在外面觀望等情（見
    偵卷第90頁、本院卷第60頁）。3.至於店內小姐李雲於檢察
    官偵查中陳稱乙○○、李戍連、邱玉負責炒菜、倒垃圾云
    云（見偵卷第33頁）、同案被告林誠仁於原審（見原審訴卷
    第146 頁）、同案被告蔡顯章於檢察官偵查中（見偵卷第50
    頁）、同案被告李麗卿於原審（見原審訴卷第143 頁）、同
    案被告李戍連、邱玉於原審（見偵卷第33頁、原審審訴卷
    第53頁）均陳稱：乙○○是倒垃圾的云云，此等證人同時陳
    稱：不知道店內有無從事脫衣陪酒或性交易云云，足見渠等
    陳述有意避重就輕，是渠等上開對於被告乙○○是在該店內
    擔任倒垃圾工作之證述，係事後迴護被告乙○○之詞，不足
    採信。
(四)、又經營風化場所，自須投入相當資金、成本，且其提供店內
    場所，供服務小姐與男客為性交易，倘若店家未能因服務小
    姐與男客為性交易而獲取利益，豈非任由服務小姐無償佔用
    其應工作之時間及場所，對於意在牟利之業者自不可能有此
    作為。就本件而言，縱使證人甲○○表示性交易所得均由小
    姐獨得，然因男客前往店內消費，無論有無服務小姐坐檯、
    有無點菜餚、酒類，店家皆一律向男客收取300 元之人頭費
    用，故男客若因店內有提供性交易服務而常光顧，店家即可
    多賺取人頭費用，此即店家因提供性交易服務而獲取利益之
    來源，此見證人葉光進於警詢時陳稱：伊是該店常客，知道
    該店有性交易，因伊不喝酒，故消費摸摸茶區，消費內容為
    小姐陪侍聊天、互相撫摸身體及性交行為等語即明（見警卷
    第45頁）。故被告主觀上有共同營利意圖，亦堪認定。
(五)、綜上所述，被告乙○○上開所辯，係推諉卸責之詞，不足採
    信。其有於上揭時、地共同意圖使女子與男客為性交、猥褻
    之行為而媒介、容留以營利之犯行，應堪認定，自應依法論
    罪科刑。
三、按刑法第231 條第1 項規定，其處罰之對象為引誘、容留或
    媒介之人，犯罪構成要件乃以行為人主觀上有營利及使男女
    與他人為性交或猥褻行為之犯意，客觀上有引誘、容留或媒
    介之行為為已足，屬於形式犯。故行為人只要以營利為目的
    ，有使男女與他人為性交或猥褻行為之意圖，而著手引誘、
    容留或媒介行為，即構成犯罪；至該男女與他人是否有為性
    交或猥褻之行為，則非所問，亦不以行為人取得財物或利益
    ，始足當之。次按共同正犯，係共同實施犯罪行為之人，在
    共同意思範圍內，各自分擔犯罪行為之一部，相互利用他人
    之行為，以達其犯罪之目的，其成立不以全體均參與實施犯
    罪構成要件之行為為要件；參與犯罪構成要件之行為者，固
    為共同正犯；以自己共同犯罪之意思，參與犯罪構成要件以
    外之行為，或以自己共同犯罪之意思，事前同謀，而由其中
    一部分人實行犯罪之行為者，亦均應認為共同正犯，使之對
    於全部行為所發生之結果，負其責任（最高法院92年度台上
    字第2824號判決意旨）。本件被告乙○○受僱於上開欣欣小
    吃部，明知欣欣小吃部有提供小姐脫衣秀舞、供男客撫摸胸
    部及下體之猥褻行為、為男客進行口交之性交行為等性交易
    ，仍擔任櫃檯，負責招呼客人之工作。核其所為，係犯刑法
    第231 條第1 項之意圖使女子與他人為性交、猥褻之行為，
    而容留以營利罪。其媒介於前，復加以容留在後，其媒介之
    低度行為應為容留之高度行為所吸收，均不另論罪。又同案
    被告林誠仁出資經營上開欣欣小吃部，並僱用同案被告蔡顯
    章擔任櫃檯會計、經手營業款項，同案被告李麗卿負責記載
    小姐坐檯管制表，並替客人點菜、拿酒、茶水及毛巾等物品
    至包廂，同案被告李戍連負責接待客人、安排小姐並清理包
    廂，同案被告邱玉則負責接待客人以及炒菜、送菜餚至包
    廂，藉此媒介、容留女子與男客為性交、猥褻行為而營利，
    被告乙○○與同案被告林誠仁、蔡顯章、李麗卿、李戍連、
    邱玉間顯係在合同意思範圍內，相互利用他人之行為，以
    達其犯罪之目的，雖各人祇分擔犯罪行為之一部，而論以共
    同正犯。又刑事法若干犯罪行為態樣，本質上原具有反覆、
    延續實行之特徵，立法時既予特別歸類，定為犯罪構成要件
    之行為要素，則行為人基於概括之犯意，在密切接近之一定
    時、地持續實行之複次行為，倘依社會通念，於客觀上認為
    符合一個反覆、延續性之行為觀念者，於刑法評價上，即應
    僅成立一罪。學理上所稱「集合犯」之職業性、營業性或收
    集性等具有重複特質之犯罪均屬之，例如經營、從事業務、
    收集、販賣、製造、散布等行為概念者是（參考最高法院95
    年台上字第1079號判決、95年台上字第3937號判決意旨）。
    至刑法第231 條第1 項之犯罪，以意圖營利為其構成要件要
    素，而營利者營業牟利，本質上即具有反覆性，是被告在密
    切接近之時間及空間內反覆從事媒介、容留女子與他人為性
    交、猥褻之行為，具有不斷反覆實施之特性，係屬集合犯行
    為，自仍應論以一罪。又被告所犯上開罪名性質上屬集合犯
    ，乃集合多數犯罪行為而成立之獨立犯罪型態，其反覆圖利
    容留性交、猥褻之行為間，不生想像競合犯之問題，有其中
    一者，即足成立，倘兩者兼而有之，後者應為前者之高度行
    為所吸收，應僅論以圖利容留性交罪。被告乙○○曾於96年
    間，因違反毒品危害防制條例案件，經臺灣高雄地方法院判
    處有期徒刑8 月，於96年9 月28日入監服刑，97年5 月27日
    縮短刑期執行完畢，有被告前科紀錄表可憑，其於有期徒刑
    執行完畢後5 年以內故意再犯有期徒刑之本案，為累犯，依
    刑法第47條第1 項規定加重其刑。
四、原審未詳為推求，而為被告乙○○無罪之判決，容有未恰，
    檢察官上訴意旨執此而指摘原判決此部分不當，為有理由，
    應由本院將原判決關於被告乙○○部分撤銷改判。爰審酌被
    告乙○○前科資料，其行為影響社會善良風俗，於本案分擔
    之工作，及其犯罪後之態度等一切情狀，量處如主文第二項
    所示之刑，並諭知易科罰金之折算標準。本件扣案之臨檢燈
    遙控器5 個、營業日報表3 張、小姐坐檯管制表1 張，為欣
    欣小吃部即同案被告林誠仁所有（見原審審訴卷第52頁林誠
    仁筆錄、警卷第18頁李麗卿筆錄、警卷第10頁蔡顯章筆錄）
    ，供共同犯罪所用之物，按共犯連帶沒收之法理，依刑法第
    38條第1 項第2 款予以宣告沒收。至於扣案之現金9,900 元
    ，依男客邱一凰等人證述係尚未給付消費價額即為警查獲，
    故無證據證明上開9,900 元係被告等人犯罪所得之物，而營
    業稅繳款書1 張、支票存款送款簿1 本，則與本件犯行無關
    ，故均不予宣告沒收。
五、同案被告林誠仁、蔡顯章、李麗卿、李戍連、邱玉等部分
    ，均經原審判處罪刑確定並送執行在案，自不另論列，附此
    敘明。
據上論結，應依刑事訴訟法第369 條第1 項前段、第364 條、第
299 條第1 項前段，刑法第28條、第231 條第1 項、第41條第1
項前段、第47條第1 項、第38條第1 項第2 款，刑法施行法第1
條之1 第1 項、第2 項前段，判決如主文。
本案經檢察官陳宗吟到庭執行職務。
中    華    民    國    99    年    8     月    19    日
                刑事第六庭  審判長法  官  王憲義
                                  法  官  簡志瑩
                                  法  官  邱永貴
以上正本證明與原本無異。
如不服本判決應於收受本判決後10日內向本院提出上訴書狀，其
未敘述上訴理由者，並得於提起上訴後10日內向本院補提理由書
狀（均須按他造當事人之人數附繕本）「切勿逕送上級法院」。
中    華    民    國    99    年    8     月    19    日
                                  書記官  鄭翠芬
附錄本件判決論罪科刑法條：
中華民國刑法第231 條第1 項
意圖使男女與他人為性交或猥褻之行為，而引誘、容留或媒介以
營利者，處5 年以下有期徒刑，得併科10萬元以下罰金。以詐術
犯之者，亦同。

司法院資訊處製作；財團法人民間司法改革基金會備份。
